臺灣高等法院高雄分院刑事判決　　　　　九十一年度上訴字第三九八號
　　上　訴　人　台灣高雄地方法院檢察署檢察官
　　被　　　告　戊○○
右上訴人因被告搶奪等案件，不服臺灣高雄地方法院九十年度訴字第三０九六號中華
民國九十一年二月五日第一審判決（起訴案號：臺灣高雄地方法院檢察署九十年度偵
字第二三一三六號），提起上訴，本院判決如左：
      主      文
原判決撤銷。
戊○○共同連續攜帶兇器竊盜，處有期徒刑壹年貳月；扣案之Ｔ型扳手貳支均沒收。
      事      實
一、戊○○因缺錢花用及欠缺交通工具，竟與不詳姓名年籍綽號「阿水」之成年男子
    共同基於意圖為自己不法所有之概括犯意聯絡，自民國九十年十一月七日起至同
    年十二月九日止，連續多次分別於下列時地竊取他人財物：
  (一)九十年十一月七日上午八時許，攜帶其所有客觀上對人之生命、身體及安全構成
    威脅，足供兇器使用之Ｔ型扳手二支，與綽號「阿水」之成年男子在高雄市○○
    區○○路九巷六之三號前，見庚○○所有之車牌號碼ＸＺＸ─七八一號重型機車
    停放該處，即持前開Ｔ型扳手，由戊○○下手竊取該機車（價值新台幣﹝下同﹞
    三萬八千元），得手後供渠等共同騎用；嗣又於同年十二月七日下午六時許，與
    綽號「阿水」之成年男子在高雄市○鎮區○○路二三一號前，見丁○○所有之車
    牌號碼ＮＬＱ─六四一號重型機車停放該處，即持前開客觀上對人之生命、身體
    及安全構成威脅，足供兇器使用之Ｔ型扳手，由戊○○下手竊取該機車之車牌一
    面，得手後，將前開車牌號碼ＮＬＱ─六四一號之車牌裝置在前開車牌號碼ＸＺ
    Ｘ─七八一號之重型機車上，而將車牌號碼ＸＺＸ─七八一號之車牌丟棄於高雄
    市前金區○○○路愛河內（未尋獲）。
  (二)九十年十二月九日下午二時許，與綽號「阿水」之成年男子在高雄市○鎮區○○
    路十四號前，見丙○○所有之車牌號碼ＯＬＰ─七○一號重型機車停放該處，即
    持前開足供兇器使用之Ｔ型扳手，由戊○○下手竊取該機車（價值二萬元），得
    手後將之藏至於高雄市○鎮區○○路八巷三十二號地下室內。
  (三)九十年十二月九日下午三時五十分許，在高雄市○○區○○路與憲政路口，見己○○駕駛之車牌號碼ＹＮ─九○五一號自用小客車停放該處而前車窗門未關，且
    己○○及其女友辛○○均下車提款之際，即由戊○○騎乘上開掛有ＮＬＱ─六四
    一號車牌之贓車搭載綽號「阿水」之成年男子，由綽號「阿水」之成年男子徒手
    伸入車窗內竊取置放於右前座之辛○○皮包一只（內有金飾三枚、鑽戒一枚及現
    金八百元），得手後，旋即共同騎乘該車逃離現場。
  (四)九十年十二月九日下午四時六分許，與綽號「阿水」之成年男子在高雄市○○區
    ○○街五號前，見甲○○所有之車牌號碼ＺＢ─八七八七號自用小客車停放該處
    ，即持前開Ｔ型扳手，由戊○○下手破壞該自用小客車右前車門門鎖（毀損部分
    未據告訴），並由戊○○進入車內竊取腰包一只（內有小型計算機一台及現金八
    十元），得手後，旋即與綽號「阿水」之成年男子騎乘該掛有ＮＬＱ─六四一號
    車牌之贓車逃離現場。嗣於同日下午四時二十分許，在高雄市三民區○○○街十
    一號前，為甲○○發現而報警當場查獲戊○○，綽號「阿水」之成年男子則乘隙
    逃逸，並在掛有ＮＬＱ─六四一號車牌之車牌號碼ＸＺＸ─七八一號之重型機車
    內，扣得曾某所有供犯罪所用之Ｔ型扳手二支，並起出前開辛○○之皮包及甲○○之腰包各一只，及在高雄市○鎮區○○路八巷三十二號地下室內起出丙○○所
    有之前開重型機車（業已發還庚○○、丁○○、辛○○、甲○○及丙○○等人）
    ，而查悉上情。
二、案經高雄市政府警察局三民第一分局移送臺灣高雄地方法院檢察署檢察官偵查起
    訴。
    理  由
甲、有罪部分：
  一、右揭事實，迭據被告戊○○於警訊、偵查中、原審及本院審理時坦承不諱，核
      與被害人庚○○、丁○○、丙○○及甲○○於警訊中，證人辛○○及己○○於
      警訊及原審調查時指訴之情節相符；此外，復有贓物領結五紙、車輛竊盜車牌
      失竊資料個別查詢報表─查詢車輛認可資料三紙、扣押證乙筆錄二紙及照片六
      張附卷可稽，並有扣案之Ｔ型扳手二支可資佐證，被告自白核與事實相符。另
      被告之原審之選任辯護人雖為被告辯述認被告就事實欄(二)部分之犯行，在有偵
      查權限之公務員發覺前，即主動向高雄市政府警察局三民第一分局哈爾濱街派
      出所警員鄭志文坦承犯罪，並帶同警員前往高雄市○鎮區○○路八巷三十二號
      地下室查獲該機車，而有自首規定之適用。然按裁判上之一罪其一部分犯罪既
      已因案被發覺，雖在檢察官或司法警察官訊問中被告陳述其未發覺之部分犯罪
      行為，並不符合刑法第六十二條之規定，不應認有自首之效力（最高法院七十
      三年度第二次刑事庭會議決議參照），因此就連續犯之裁判上一罪而言，如全
      部犯罪未發覺以前，被告就其中一部分犯罪為自首，固有自首之效力及於全部
      犯罪之問題，茲連續犯之一部分犯罪已被發覺而由警察機關查獲偵訊中，被告
      自動陳述該連續犯之其他未被發覺部分之犯罪，既與刑法第六十二條前段所規
      定對於未發覺之罪自首而受裁判之要件不符，揆諸前揭決議意旨，即非自首，
      更無自首效力是否及於全部犯罪之問題，是被告之選任辯護人前開辯述，尚非
      有據，附此敘乙。本件事證乙確，被告犯行洵堪認定。
  二、按被告持以行竊之Ｔ型扳手二支，外型尖銳，客觀上足以對人之生命、身體及
      安全構成威脅，應屬兇器。核被告戊○○於事實欄(一)(二)(四)部分所為，係犯刑法
      第三百二十一條第一項第三款之攜帶兇器竊盜罪，於事實欄(三)部分所為，係犯
      同法第三百二十條第一項之普通竊盜罪。被告與綽號「阿水」之成年男子間有
      犯意聯絡及行為分擔，均為共同正犯。被告先後多次竊盜犯行，時間緊接，觸
      犯構成要件相同之罪名，顯係基於概括之犯意為之，為連續犯，應依刑法第五
      十六條之規定，論以攜帶兇器竊盜一罪，並加重其刑。又被告所犯事實欄(三)部
      分之竊盜行為，雖未經公訴起訴，然被告此部分行為與起訴事實（事實欄(一)(二)
      (四)部分之竊盜行為），且有連續犯關係，係屬裁判上一罪，為起訴效力所及，
      本院自得一併審理。又被告所犯事實欄(三)部分之行為，係犯刑法第三百二十條
      第一項之竊盜罪，並非起訴書所指之刑法第三百二十五條第一項之搶奪罪，其
      理由詳後述，然此部分之起訴社會基本事實相同，起訴法條尚有未洽，應予變
      更。
  三、原審予以被告論科，固非無見，惟查(一)被告所犯事實欄(三)部分之竊盜犯行，雖
      未經公訴人起訴，惟與起訴事實具有連續犯關係，係屬裁判上一罪，為起訴效
      力，本院自得一併審理。原判決就此部分漏未於理由欄內乙，自屬理由不備
      。(二)被告所犯事實欄(三)部分犯行，原判決既認定係犯竊盜罪，非起訴書所指之
      搶奪罪，此部分之起訴法條尚有不當，且其起訴之社會基本事實同一應予變更
      ，而原判決理由欄對此部分漏未說乙，自有未合。(三)被告所犯事實欄(三)部分之
      犯行，原判決既認定係竊盜罪，不成立搶奪罪，然其起訴之社會基本事實同一
      ，且為單純一罪之單一犯罪及實質上一罪關係，被告搶奪罪部分既變更為竊盜
      ，原判決復對單純一罪之搶奪罪另為無罪之諭知，其適用法律自有違誤，公訴
      人上訴意旨，執前開情詞，指摘原判決不當，為有理由，自應由本院將原判決
      撤銷改判。審酌被告多次帶兇器竊取他人財物，惡性非輕，惟念其犯後坦承
      犯行，態度尚佳等一切情狀，量處如主文第二項所示之刑。扣案之Ｔ型扳手二
      支，係供被告與綽號「阿水」犯罪所用之物，且屬被告所有，業據被告於本院
      供乙在卷，應依刑法第三十八條第一項第二款規定宣告沒收。
  四、公訴意旨略以：被告戊○○於九十年十二月九日下午三時五十分許，在高雄市
      苓雅區○○路與憲政路口，見己○○駕駛之車牌號碼ＹＮ─九○五一號自用小
      客車停放該處而前車窗門未關，且己○○及其女友辛○○均下車提款之際，即
      由被告戊○○騎乘竊得之機車後載綽號「阿水」之成年男子，由綽號「阿水」
      之成年男子下手搶奪辛○○所有之皮包，認被告戊○○共同涉犯刑法第三百二
      十五條第一項之搶奪罪嫌。訊據被告戊○○固坦承有於前揭時、地與綽號「阿
      水」之成年男子共同竊取被害人辛○○之皮包一只之事實，惟堅決否認有何搶
      奪之犯行，辯稱：伊不是搶奪，而係趁他們領錢時，才彎身去偷錢包，拿起來
      要走時被害人才喊叫的等語。經查，被告與綽號「阿水」之成年男子於九十年
      十二月九日下午三時五十分許，在高雄市○○區○○路與憲政路口，因見己○○駕駛之車牌號碼ＹＮ─九○五一號自用小客車停放該處而前車窗門未關，且
      己○○及其女友辛○○均下車提款之際，即由綽號「阿水」之成年男子徒手伸
      入車窗內拿取置放於右前座之辛○○皮包一只等情，迭據被告戊○○於警訊、
      偵查中、原審及本院審理時供述不諱，核與證人辛○○於原審調查時到庭證稱
      ：皮包當時放在右前座椅子上，車窗是放下開啟的，車上當時並沒有人，伊當
      時在提款機處提款，提款機距離車子有二公尺，並沒有看見被告彎進車內拿取
      東西等語，及證人己○○於原審調查時到庭證述：伊當時也在提款機處，有看
      見後座的人下車彎進車內拿取東西，伊就大聲喊叫幹什麼，後座那個馬上跳上
      車離開，伊還追上前但無法追上等語相符（均見原審九十一年一月四日訊問筆
      錄），是依證人辛○○及己○○上開所述，顯見該遭被告拿走之皮包，當時應
      係放置於該車之右前座上，而車上並未有人看管，則該只皮包即非於有人監督
      之狀況下，且被告與綽號「阿水」之成年男子亦係以徒手之方式彎身進入車內
      拿取該只皮包，客觀上亦未見渠等有何突然施以足以剝奪排除他人對於上開皮
      包現實管領力之強制力之動作，是就被告與綽號「阿水」之成年男子上開取得
      皮包之動作過程觀之，尚與前開刑法第三百二十五條第一項搶奪罪之犯罪構成
      要件有間。惟查被告涉犯搶奪罪部分與竊盜罪部分，係實質上一罪，起訴法條
      尚有未洽，應予變更，併此乙。
乙、被告於本院審理中具狀撤回其上訴，惟對於公訴人之上訴不生影響，附此說乙。
據上論斷，應依刑事訴訟法第三百六十九條第一項前段、第三百六十四條、第二百九
十九條第一項前段、第三百條，刑法第二十八條、第五十六條、第三百二十一條第一
項第三款、第三十八條第一項第二款，判決如主文。
本案經檢察官邱榮藏到庭執行職務。
中    華    民    國     九十一     年       四       月       卅       日
                              臺灣高等法院高雄分院刑事第三庭
                                  審判長法官  周賢銳
                                        法官  陳中和
                                 法官  謝宏宗
右正本證乙與原本無異。
竊盜罪部分不得上訴。
搶奪罪部分檢察官如不服本判決應於收受本判決後十日內向本院提出上訴書狀，其未
述上訴理由者，並得於提起上訴後十日內向本院補提理由書狀（均須按他造當事人
之人數附繕本)「切勿逕送上級法院」。
                                      書記官  王秀娟
中    華    民    國     九十一     年       五       月       二       日
附錄：本判決論罪科刑法條：
刑法第三百二十五條第一項
意圖為自己或第三人不法之所有，而搶奪他人之動產者，處六月以上五年以下有期徒
刑。
                                                                  Ａ
